【裁判字號】    95,台上,3973
【裁判日期】    950720
【裁判案由】    侵害墳墓
【裁判全文】
最高法院刑事判決            九十五年度台上字第三九七三號
    上  訴  人  甲○○
                        號
    選任辯護人  劉錦隆律師
上列上訴人因侵害墳墓案件，不服台灣高等法院中華民國九十二
年十月二十九日第二審判決（九十二年度上訴字第二一三九號，
起訴案號：台灣宜蘭地方法院檢察署八十九年度偵字第一五二六
號），提起上訴，本院判決如下：
    主  文
原判決撤銷，發回台灣高等法院。
    理  由
本件原判決維持第一審論處上訴人發掘墳墓而遺棄遺骨罪刑之判
決，駁回上訴人在第二審之上訴，固非無見。
惟查：(一)、有罪判決書，對於被告有利之證據不採納者，應說明
其理由，為刑事訴訟法第三百十條第二款所明定，故有罪判決書
對於被告有利之證據，如不加以採納，必須說明其不予採納之理
由，否則即難謂非判決不備理由之違法。本件原判決雖採認證人
許燈榮於偵查中所述：「我只是把草除一除，才約二坪大左右，
旁邊有二座小墓，一座藍姓沒錯……我沒有動這二座墳墓，也沒
有整地」，以及上訴人與許燈榮均供承有互為提供土地供對方築
墓，及上訴人未支付許燈榮費用，許燈榮何苦挖掘告訴人先人之
祖墳供上訴人築墓等情，為不利上訴人之認定。但對上訴人辯稱
證人許燈榮於系爭墳墓現場與其對話時，已承認系爭墓地上原有
之骨灰罈裡面空空的，及伊看到本來就是空墳等語；另證人即受
僱於上訴人從事除草之工人陳木火亦稱，當時看到二門墳墓是空
的，已經過一段時間等語，並有上訴人提出之錄音帶、錄音譯文
等為證，上開證據，如何不足採為有利上訴人之認定，原判決未
說明理由，即有判決不備理由之違誤。(二)、刑事訴訟法第一百六
十六條第一項、第一百七十一條等有關被告詰問證人之規定，旨
在發現真實及保障人權，屬憲法第十六條保障人民訴訟權之權利
之一，且屬憲法第八條第二項正當法律程序所保障之權利。不當
剝奪被告詰問證人之機會，不僅妨害其訴訟防禦權之行使，亦有
礙於真實之發現，自為法所不許，本案上訴人於原審即聲請詰問
、對質證人許燈榮，原判決雖經傳訊，惟於許燈榮未到庭後並未
依法拘提，且於判決理由中亦未說明何以無再傳訊之必要性，不
當剝奪上訴人詰問、對質該證人之機會，其所踐行之訴訟程序難
認適法。以上或為上訴意旨所指摘，或為本院得依職權調查之事
項，應認原判決仍有撤銷發回更審之原因。
據上論結，應依刑事訴訟法第三百九十七條、第四百零一條，判
決如主文。
中    華    民    國  九十五  年    七    月   二十   日
                      最高法院刑事第七庭
                          審判長法官  孫  增  同
                                法官  吳  昆  仁
                                法官  趙  文  淵
                                法官  吳      燦
                                法官  洪  昌  宏
      本件正本證明與原本無異
                                      書  記  官
中    華    民    國  九十五  年    七    月  二十五  日
                                                      Ｋ


司法院資訊處製作；財團法人民間司法改革基金會備份。
